臺灣臺南地方法院交通事件裁定　　　　　　　　　　　九十一年度交聲字第一九號
　　移
　　受處分人
　　即異議人　甲○○
右列受處分人因違反道路交通管理處罰條例案件，對於交通部公路局嘉義區監理所麻
豆監理站九十年十二月五日所為之裁決處分（處分案號：麻監五字第裁七五—七○四
三五八號）聲明異議，本院裁定如左：
    主  文
原處分撤銷。
甲○○機器腳踏車駕駛人未依規定戴安全帽，處罰鍰新臺幣伍佰元；又汽車駕駛人，
行經有燈光號誌管制之交岔路口闖紅燈，處罰鍰銀元壹仟貳佰元，並記違規點數三點
；又汽車駕駛人，駕駛汽車有違反本條例之行為，經交通勤務警察制止時，不聽制止
並拒絕停車接受稽查而逃逸，記違規點數一點。
    理  由
一、聲明異議意旨如附件所載。
二、經查：異議人對於民國八十八年一月十三日下午十七時十二分許，在台十九線中
    崙路口騎乘機車未戴安全帽之事實坦白承認，惟矢口否認有紅燈左轉及不服從取
    締駕車逃逸之事實，辯稱：我頂多只是闖黃燈而已，也沒有看見員警攔停云云置
    辯。
三、按交通警員掣單舉發違反道路交通管理處罰條例所列之違規事實，本質上為行政
    處分，係公務員基於職務上權力，依法就特定之具體事件所為具公法上效果之單
    方行政行為，基於公務員為公法上行為具有公信力之原則，該行政處分當可被推
    定為真正，其據以依法處分之事實認定亦為正確無誤，本此公信原則，乃立法者
    賦予行政機關制定違反道路交通事件統一裁罰標準及處理細則，使執勤警員得當
    機處分（如該細則第二十三條之規定）以維護交通秩序、安全之行政目的。反之
    ，若謂公務員一切行政行為均需預留證據以證其實，則國家行政勢必窒礙難行，
    據此，刑事訴訟法就犯罪證據有關之規定中，與屬行政秩序罰之交通違規裁罰本
    旨不合之部分，自不在準用之列。經查：本件舉發之員警林宏星於九十一年二月
    四日本院調查中證稱：「我看到異議人未戴安全帽，且紅燈左轉，我們在後面按
    喇叭，並追遂約一公里到港口村，他有回頭看我們，加速逃走，最近的距離大約
    三公尺左右，因為已經進入村裏為怕肇事，所以我們記下車牌離去」等語，證明
    異議人確有闖越紅燈左轉及拒絕停車接受稽查之事實。基此，本件受處分人即異
    議人雖辯稱：並無本件舉發通知單上所指紅燈左轉及不接受稽查云云，尚難僅因
    異議人之辯詞，遽認異議人於前述時、地，未有前開違規之行為。況異議人並未
    就執勤員警之舉發有誤，提出確實證據以供調查，且核無任何相關證據，足資證
    明值勤員警確有捏造事實違法取締之情事，故本件執勤警員本其維護交通秩序、
    安全職責所為之舉發，自應受到合法、正確之推定。綜上所述，本件受處分人即
    異議人騎乘機車，既有前開違反道路交通管理處罰條例之事實，既堪認定，故值
    勤員警即證人林宏星警員，依照上述違反道路交通管理事件統一裁罰標準及處理
    細則第二十三條第一項第四款、第二項之規定逕行舉發，於法並無違誤。又異議
    人嗣後復未依據同細則第二十四條之規定，於通知單之應到案日期前到案，並告
    知違規駕駛人姓名、身份證統一編號及住址，故處罰機關即應依道路交通管理處
    罰條例第八十五條第三項規定處罰異議人，是本件異議，經核尚非有理。
四、次按「行為後本法有變更者，適用裁處時之規定，但裁處前之規定有利於行為人
    者，適用最有利於行為人之規定。」，社會秩序維護法第三條定有明文，而道路
    交通管理處罰條例中雖無相關法律適用之規定，但二者均係行政秩序罰之法規，
    故違反道路交通管理處罰條例之處罰，亦應有前述「從新從輕」原則之適用。經
    查：道路交通管理處罰條例業於九十年一月十七日修正其中對於未戴安全帽處罰
    部分舊法第三十一條第三項規定：「機器腳踏車駕駛人或附載座人，未戴安全帽
    者，處駕駛人新臺幣五百元罰鍰.... 」，新法第三十一條第六項規定：「機器
    腳踏車駕駛人或附載座人未依規定戴安全帽者，處駕駛人新臺幣五百元罰鍰」二
    者罰鍰金額並未變更，應適用新法。對於駕車行經有燈光號誌管制之交岔路口闖
    紅燈之處罰部分，舊法第五十三條規定：「汽車駕駛人，行經有燈光號誌管制之
    交岔路口闖紅燈者，處六百元以上一千二百元以下罰鍰」，新法第五十三條規定
    ：「汽車駕駛人，行經有燈光號誌管制之交岔路口闖紅燈者，處新臺幣一千八百
    元以上五千四百元以下罰鍰」，以舊法較有利於異議人，故應適用舊法。對於駕
    車有違反本條例之行為，經交通勤務警察制止，拒絕停車接受稽查而逃逸處罰部
    分舊法第六十條第一項規定：「汽車駕駛人，駕駛汽車有違反本條例之行為，經
    交通勤務警察或依法令執行交通稽查任務人員制止時，不聽制止或拒絕停車接受
    稽查而逃逸者，除按各該條所規定之罰鍰處罰外，並依第六十三條規定記點」，
    除依第六十三條第一項第一款另記一點外無特別之處罰規定。而新法第六十三條
    第一項規定：「汽車駕駛人，駕駛汽車有違反本條例之行為，經交通勤務警察或
    依法令執行交通稽查任務人員制止時，不聽制止或拒絕停車接受稽查而逃逸者，
    除按各該條規定處罰外，處新臺幣三千元以上六千元以下罰鍰」，已新增處新臺
    幣三千元以上六千元以下罰鍰之規定。比較新舊法以舊法較有利於異議人，故應
    適用舊法。又對於違反道路交通管理處罰條例第五十三條及第六十條之規定應予
    記點部分，新舊法第六十三條均規定：「汽車駕駛人有違反道路交通管理處罰條
    例第六十條第二項第一款之情形者，除依原條款處罰鍰外，並予記違規點數一點
    。有違反同法第五十四條情形者，除依原條款處罰鍰外並記違規點數三點」，並
    無不同，然因第五十三條之闖越紅燈及第六十條之不服稽查逃逸之行為均依舊法
    處罰，記點部分，自應亦援引舊法加以處罰。
五、又按機器腳踏車駕駛人未戴安全帽者，處駕駛人新臺幣五百元罰鍰，道路交通管
    理處罰條例第三十一條第六項，定有明文。再按汽車駕駛人，行經有燈光號誌管
    制之交岔路口闖紅燈者，處六百元以上一千二百元以下罰鍰；汽車駕駛人，駕駛
    汽車有違反本條例之行為，經交通勤務警察或依法令執行交通稽查任務人員制止
    時，不聽制止或拒絕停車接受稽查而逃逸者，除按各該條規定處罰外，並依第六
    十三條規定記點，汽車駕駛人有違反道路交通管理處罰條例第六十條第一項情形
    者，並予各記違規點數一點，有違反同法第五十三條情形者，除依原條款處罰鍰
    外，並予記違規點數三點，修正前道路交通管理處罰條例第五十三條、第六十條
    第一項、第六十三條第一項第一款、第三款，分別定有明文。經查：異議人騎乘
    機車未戴安帽部分，原裁決機關依修正前之道路交通管理處罰條例第三十一條第
    三項及違反道路交通管理事件統一裁罰標準及處理細則之規定裁處異議人新台幣
    五百元，即有未洽。又闖越紅燈左轉部分，依修正前之道路交通管理處罰條例第
    五十三條，裁處罰鍰新台幣三千六百元（即銀元一千二百元）即屬適法；又不服
    從警員之稽查部分，異議人本因未戴安全帽、闖越紅罰違反道路交通安全規則，
    而為警攔停，裁決機關本應依修正前之道路交通管理處罰條例第六十條第一項記
    違規點數一點，然竟逕依第六十條第二項第一款，裁處罰鍰新台幣一千八百元，
    顯非適法。另裁決機關未依道路交通管理處罰條例第六十三條之規定對於闖越紅
    燈部分予以記違規點數三點，對於不服從警員之稽查部分，記違規點數一點，亦
    非適法。基此，本件裁決處分既有右述違法情形，故仍應由本院裁定將原處分撤
    銷，惟異議人騎乘機車於前開時、地違規之事實業已明確，是本院亦應另為異議
    人如主文第二項所示之諭知，以資適法。
六、據上論斷，應依道路交通案件處理辦法第二十條前段，裁定如主文。
中      華      民      國      九十一      年    六    月      一      日
                                  臺灣臺南地方法院交通法庭
                                    法  官  蔡  直  青
右正本證明與原本無異。
如不服本裁定，應於裁定送達後五日內向本院提出抗告狀( 應附繕本 )。
                                    書記官  孫  鈴  堯
中      華      民      國      九十一      年    六    月      四      日
